臺灣屏東地方法院民事判決　　　　　　　94年度簡上字第97號
上　訴　人　甲○○
被上訴人　　乙○○
上列當事人間請求給付票款等事件，上訴人對於民國94年8 月12
日本院屏東簡易庭94年度屏簡字第240 號第一審判決提起上訴，
於民國94年12月14日言詞辯論終結，本院判決如下：
    主  文
原判決關於命上訴人給付之利息超過民國九十四年六月九日起至
清償日止部分及該部分假執行宣告暨訴訟費用之裁判均廢棄。
上開廢棄部分，被上訴人於第一審之訴駁回。
上訴人其餘上訴駁回。
第一、二審訴訟費用由上訴人負擔。
    事實及理由
一、按依原告之聲明及事實上之陳述，得主張數項法律關係，而
    其主張不明瞭或不完足者，審判長應曉諭其敘明或補充之，
    民事訴訟法第199 條之1 定有明文。本件被上訴人起訴主張
    上訴人向其借款新臺幣（下同）60萬元，並簽發如附表所示
    本票3 紙，迄今未清償，並聲明上訴人應給付被上訴人前開
    借款及自民國84年12月30日起至清償日止按週年利率百分之
    5 計算之利息。而原審於第一次辯論期日向被上訴人曉諭其
    敘明法律關係，經被上訴人表明係依消費借貸關係請求，依
    前揭規定，尚非為訴之變更，上訴人於上訴理由仍執陳原審
    准予被上訴人為訴之變更於法不合，尚無足採。
二、被上訴人主張：上訴人於84年間分別向被上訴人借款20萬元
    、10萬元及30萬元共計60萬元（下稱系爭借款），並簽發如
    附表所示之本票3 紙交付被上訴人為證，未約定清償之日期
    。上開借款上訴人迄今仍未清償，爰依消費借貸之法律關係
    ，請求上訴人給付上開借款及自84年12月30日起至清償日止
    之法定遲延利息，原審為被上訴人勝訴之判決，上訴人不服
    ，提起上訴，被上訴人於本院聲明請求駁回上訴人之上訴。
三、上訴人則以：上訴人簽發如附表所示之票據簽發日期均為84
    年，已逾10餘年，其追索權已因時效而消滅。又於85年至86
    年間，上訴人曾向他人以一千多萬元購入土地，於該時償還
    20萬元，嗣於同一時間上訴人提供所有建物及土地為擔保，
    向里港中小企業銀行借款550 萬元，其中40萬元清償剩餘借
    款，即上開借款於86年間分二次清償完畢。如附表所示之票
    據3 紙因被上訴人告知當時無法尋得，惟約定找到時，再返
    還上訴人。且兩造為朋友，上訴人基於朋友間之信任，故未
    將所簽發之本票取回等語，資為抗辯，聲明求為判決駁回被
    上訴人之訴，原審為上訴人敗訴之判決，上訴人於第二審聲
    明請求廢棄原判決，改判被上訴人第一審之訴駁回。
三、兩造不爭執之事實：上訴人於86年間向被上訴人分別借款20
    萬、10萬、30萬，總計60萬元，並由被上訴人簽發如附表所
    示本票3 紙與被上訴人。就系爭借款兩造未約定清償日期。
四、本件爭點：上訴人對於系爭借款是否已清償完畢？
五、本院之判斷：
    上訴人對於系爭借款是否已清償完畢？
  (1)按當事人主張有利於己之事實者，就其事實有舉證之責任，
    民事訴訟法第277 條前段定有明文。本件上訴人於準備程序
    中辯稱第1 次還款20萬元、第2 次還款40萬元，還款來源為
    上訴人提供所有土地為擔保，向高雄中小企業銀行借款550
    萬元，先清償20萬元，嗣於94年12月7 日提出書狀表示，於
    85年至86年間，上訴人曾向他人以一千多萬元購入土地，於
    該時償還20萬元，嗣於同時以上訴人提供所有坐落於萬丹鄉
    及里港鄉○○村○○路81之1 號房屋為擔保，向里港中小企
    業銀行借款550 萬元，其中40萬元清償剩餘借款，有該上訴
    理由狀（見本院卷第29頁）附卷可稽，另參以上訴人於原審
    陳稱系爭借款分2 次清償，資金來源一部分係以所有房屋貸
    款所得，一部分為存款等情，則上訴人對於其還款資金來源
    前後所述，已有不符。且系爭借款如已清償完畢，何以上訴
    人所簽發之票據未予取回，亦未要求被上訴人另立清償之證
    明，足徵上訴人尚未清償系爭款項，上訴人所辯，不足採信
    。
  (2)雖上訴人聲請本院向高雄中小企業銀行調閱上訴人向前開該
    銀行借款資料，然縱上訴人有向該銀行借款，亦無從證明上
    訴人有將借得款項清償被上訴人，則上訴人聲請調查證據之
    主張，即無必要，不應准許，併此敘明。
六、按借用人應於約定期限內，返還與借用物種類、品質、數量
    相同之物，未定返還期限者，借用人得隨時返還，貸與人亦
    得定一個月以上之相當期限，催告返還，民法第478 條定有
    明文。查兩造並未約定清償期間，而被上訴人前向本院聲請
    對上訴人發支付命令前，是否已有向上訴人請求清償之事實
    並未舉證證明，依前揭規定，被上訴人應自支付命令送達後
    一個月即94年6月9日起始負遲延責任，則被上訴人得向上訴
    人請求清償之金額及利息應為60萬元及自94年6 月9 日起，
    按週年利率百分之5 計算之利息，至被上訴人超過上開部分
    請求，於法無據。從而，原判決依消費借貸之法律關係，就
    被上訴人上開得請求部分，為被上訴人勝訴判決，並依職權
    為假執行宣告，洵屬正當，上訴意旨，指摘此部分原判決不
    當，聲明廢棄，為無理由。而原判決就被上訴人上開不得請
    求部分，為被上訴人勝訴判決，尚有未洽，上訴意旨，就此
    部分雖未指摘原判決不當，惟前開部分既於法無據，爰由本
    院廢棄此部分原判決，駁回被上訴人此部分之訴，以昭適法
    。
七、本件事證已臻明確，兩造其餘攻擊防禦方法及所提證據，經
    核於結果不生影響，爰不一一論述，併此敘明。
據上論結，本件上訴為一部有理由，一部無理由，依民事訴訟法
第436 條之1 第3 項、第450 條、第79條，判決如主文。
中　　華　　民　　國　　94　　年　　12　　月　　28　　日
                  民事第一庭    審判長法　官　羅心芳
                                      法  官  林雅莉
                                      法  官  邱玉汝
以上為正本，係照原本作成。
不得上訴。
中　　華　　民　　國　　94　　年　　12　　月　　28　　日
                                      書記官  林祥玉
附表：
┌──┬────────┬───────┬──────┐
│編號│票            號│金額（新臺幣）│發  票  日  │
├──┼────────┼───────┼──────┤
│ 1  │289158          │200,000       │84.06.06    │
├──┼────────┼───────┼──────┤
│ 2  │242020          │100,000       │84.08.22    │
├──┼────────┼───────┼──────┤
│ 3  │242022          │300,000       │84.12.30    │
└──┴────────┴───────┴──────┘
